【裁判字號】    97,交上訴,64
【裁判日期】    971105
【裁判案由】    公共危險
【裁判全文】
臺灣高等法院高雄分院刑事判決        97年度交上訴字第64號
上  訴  人
即  被  告  甲○○
上列上訴人因公共危險案件，不服臺灣高雄地方法院97年度交訴
字第30號民國97年6 月30日第一審判決（起訴案號：臺灣高雄地
方法院檢察署96年度偵字第35111 號），提起上訴，本院判決如
下：
     主  文
原判決關於駕駛動力交通工具肇事，致人受傷而逃逸，暨定應執
行刑部分，撤銷。
甲○○被訴駕駛動力交通工具肇事，致人受傷而逃逸部分，無罪
。
     理  由
一、公訴意旨略以：被告甲○○於民國96年12月5 日晚上7 時30
    分許，在高雄市○○區○○路上保安宮旁之麵攤內，與友人
    共同飲用2 瓶啤酒後，其血液所含酒精成分已達於不能安全
    駕駛動力交通工具之程度，竟仍騎乘車牌號碼YDB-717 號重
    型機車返回住處（被告所犯服用酒類，不能安全駕駛動力交
    通工具而駕駛罪部分，業經原審判決確定）。嗣於同日晚上
    8 時5 分許，其沿高雄市三民區○○○路由東往西方向行駛
    ，途經十全一路74號前時，因不勝酒力，操控能力降低，疏
    未注意車前狀況而從後追撞丙○○所騎乘之車牌號碼YTX-17
    2 號重型機車，致丙○○受有右上臂挫傷、右肩扭傷之傷害
    （過失傷害部分未據告訴）。詎被告甲○○明知已於上址肇
    事致丙○○受傷，未停車即闖紅燈逕自騎車逃逸。嗣經丙○○騎乘機車自後追趕，始在山東街與泰安街口將其攔下並報
    警處理，而於同日晚上9 時23分許，經警測得甲○○呼氣酒
    精濃度仍高達每公升1.12毫克，因認被告甲○○涉犯刑法第
    185 條之4 之肇事逃逸罪嫌等語。
二、公訴意旨認被告甲○○涉犯上揭罪嫌，係以：被告於警詢及
    偵查中之供述、證人即被害人丙○○於警詢及偵查中之證述
    、高雄醫學大學附設中和紀念醫院診斷證明書、高雄市○○○○○道路交通事故現場圖、交通談話紀錄表及現場蒐證照
    片等件，為其論罪依據。
三、按傳聞法則之重要理論依據，在於傳聞證據未經當事人之反
    對詰問予以核實，乃予排斥，惟若當事人已放棄對原供述人
    之反對詰問權，於法院審判時表明同意該等傳聞證據可作為
    證據，基於證據資料愈豐富，愈有助於真實發現之理念，並
    貫徹刑事訴訟法修法加重當事人進行主義之精神，確認當事
    人對於證據能力有處分權之制度，傳聞證據經當事人同意作
    為證據，法院認為適當者，亦得為證據。本件檢察官、被告
    於本院準備程序時已表示對於全案卷證所存證據均同意有證
    據能力（見本院卷第22頁），本院復斟酌該等證據並非非法
    取得，亦無證明力明顯過低之情形，以之作為證據，應屬適
    當，是依刑事訴訟法第159 條之5 第1 項規定，應認該等證
    據均得採為證據。
四、按犯罪事實應依證據認定之，無證據不得認定犯罪事實；不
    能證明被告犯罪者，應諭知無罪之判決，刑事訴訟法第154
    條第2 項及第301 條第1 項分別定有明文。又刑事訴訟法上
    所謂認定犯罪事實之證據，係指足以認定被告確有犯罪行為
    之積極證據而言，該項證據自須適合於被告犯罪事實之認定
    ，始得採為斷罪資料；事實之認定，應憑證據，如未能發現
    相當證據，或證據不足以證明，自不能以推測或擬制之方法
    ，以為裁判基礎；而認定犯罪事實所憑之證據，雖不以直接
    證據為限，間接證據亦包括在內；然而無論直接或間接證據
    ，其為訴訟上之證明，須於通常一般之人均不致有所懷疑，
    而得確信其為真實之程度者，始得據為有罪之認定；又依刑
    事訴訟法第161 條第1 項規定，檢察官就被告犯罪事實，應
    負舉證責任，並指出證明之方法。因此，檢察官對於起訴之
    犯罪事實，應負提出證據及說服之實質舉證責任。倘其所提
    出之證據，不足為被告有罪之積極證明，或其指出證明之方
    法，無從說服法院以形成被告有罪之心證，基於無罪推定之
    原則，自應為被告無罪判決之諭知，最高法院29年上字第31
    05號、40年臺上字第86號、76年臺上字第4986號及92年臺上
    字第128 號分別著有判例可資參照。再按，刑法第185 條之
    4 之肇事逃逸罪，其客觀構成要件為行為人駕駛動力交通工
    具肇事，且致人死傷而逃逸，主觀要件則須行為人對致人死
    傷之事實有所認識，並進而決意擅自逃離肇事現場，始足當
    之。
五、訊據被告甲○○固不否認有於前開時間，酒後騎乘車牌號碼
    YDB-717 號重型機車行經高雄市○○○路74號前之事實，惟
    堅決否認有何肇事逃逸之犯行，辯稱：伊是日根本沒有撞到
    丙○○，而且伊也懷疑丙○○是否真的有受傷等語。經查：
  (一)證人丙○○於96年12月5 日晚上8 時5 分，騎乘車牌號碼XT
    Y-172 號重型機車，沿高雄市○○○路由東往西方向行駛，
    而駛至十全一路74號前時，遭騎乘車牌號碼YDB-717 號重型
    機車之被告，自右後方追撞，惟被告並未停車查看，仍闖越
    紅燈左轉離去，經丙○○自後追趕，始於山東街與泰安街口
    將被告攔下；又丙○○確因本件交通事故，受有右上臂挫傷
    及右肩酸痛疑扭傷之傷害等情，業經證人丙○○迭於警詢、
    偵查及原審證陳綦詳（分別見警卷第7 至8 頁、偵卷第17至
    18頁、原審卷第11至15頁），並有高雄醫學大學附設中和紀
    念醫院診斷證明書1 紙存卷可參（見偵卷第20頁）。本院審
    酌：1.證人丙○○所騎乘之機車遭撞擊之時，因當時僅丙○○之機車在該處停等紅燈，並無其他機車由丙○○右側騎過
    ，且丙○○係一路尾隨追逐被告，此業據證人丙○○於原審
    證述甚明（見原審卷第13至14頁），是以，丙○○自無誤認
    被告之可能。2.又丙○○早於96年12月17日即與被告達成民
    事和解，有和解書1 紙在卷（見偵卷第14頁）；而丙○○於
    原審亦明確表示，因被告已與伊和解，所以伊不追究被告之
    行為等語（見原審卷第15頁），則衡情丙○○自無於和解後
    之偵訊（96年12月26日）及原審審理時（97年6 月26日）仍
    為不利於被告之證述之可能及必要等情，是足認證人丙○○
    上揭所述，被告肇事致其受傷後，仍駕車離去現場之情，應
    為真實可採。
  (二)至被告雖舉證人即和解當時之見證人乙○○為證，惟本件事
    發當時，乙○○並未在現場，又丙○○與被告和解時，雙方
    只論及賠償金額問題，丙○○並未談及車禍發生之經過，乙○○亦未聽聞丙○○談到被告肇事後駕車離去之事等情，已
    經證人乙○○分別於原審及本院證陳甚明（分別見原審卷第
    16至17頁、本院卷第45至46頁），是實難憑據證人乙○○所
    言，而為被告是否有肇事逃逸行為之認定依據。
  (三)被告確有於上揭時、地騎乘機車肇事，並於致丙○○受傷後
    ，駕車離去現場之客觀行為，固如前述。惟茲應再予審究者
    ，乃被告主觀上是否有對致丙○○受傷之事實有所認識，並
    進而決意擅自逃離肇事現場之行為？查是日被告於晚上8 時
    5 分肇事後，至同日晚上9 時23分許，經警測量其呼氣酒精
    濃度仍高達每公升1.12毫克，有酒精濃度測試單1 紙存卷足
    憑（見警卷第12頁），而依目前醫學一致見解，吐氣酒精濃
    度達每公升0.25毫克以上時，將使駕駛人產生複雜之技巧障
    礙、駕駛能力變壞之行為表現；吐氣酒精濃度達每公升0.5
    毫克以上時，將使駕駛人產生說話含糊、腳步不穩之行為表
    現；吐氣酒精濃度達每公升0.55毫克以上時，將使駕駛人產
    生平衡感與判斷力障礙升高之行為表現；甚而如吐氣酒精濃
    度達每公升0.75毫克時，駕駛人將產生明顯酒醉、步履蹣跚
    之行為狀態之情，為本院辦理刑事案件經驗所已知；參以被
    告為警查獲時，於警詢過程有呆滯、木僵、多話等情事，亦
    有「高雄市政府警察局三民一分局十全派出所依據刑法第一
    百八十五條之三案件測試觀察紀錄表」1 紙在卷足證（見警
    卷第14頁），且核與證人丙○○於原審證述：被告被警察攔
    下來時感覺好像不是很清醒等語，若合符節，故被告是日肇
    事當時，確實酒醉，致其對週遭事物之意識及判斷能力較之
    常人為低，應堪認定。
  (四)此外，本院復審酌證人丙○○於本件交通事故中，所受之傷
    害係右上臂挫傷及右肩酸痛疑扭傷之傷害，有如前述，而此
    種傷害，並非一般常人肉眼目視可一望而知；參以丙○○之
    機車遭被告所騎乘之機車撞擊後，並無明顯之擦撞痕跡，有
    該照片附卷可稽（見警卷第18至20頁），又丙○○之機車當
    時雖有往左側傾斜之現象，然因丙○○以腳撐住，故未完全
    倒地（此亦經證人丙○○於原審證陳明確，見原審卷第12頁
    ），足認當時兩車撞擊力道尚非巨大乙情以觀，如謂被告於
    斯時因酒醉致其對週遭事物之意識及判斷能力低落之情形下
    ，因而不知丙○○已受有傷害，乃逕行駕車離去，尚無悖於
    常理。是被告辯稱伊未撞及丙○○固無可採，然其不知丙○○已受有傷害，則堪認定。
  (五)綜上，被告雖有騎乘機車肇事，致丙○○受傷後仍駕車離去
    現場之事實，惟是時被告既已因酒醉，致其意識力及判斷力
    低落，而不知丙○○身受如上所述之傷害，則縱其於肇事後
    逕行離去現場，而未救護丙○○，揆諸上揭說明，亦難繩之
    以刑法第185 條之4 之肇事逃逸罪。此外，本院復查無其他
    積極證據，足以證明被告確有上述肇事逃逸犯行，犯罪自屬
    不能證明，依諸前揭刑事訴訟法第301 條第1 項之規定，自
    應為被告無罪之諭知。
六、原審未察，遽為被告肇事逃逸部分有罪之判決，尚有未合。
    被告上訴意旨，執此指摘原判決此部分不當，為有理由，自
    應由本院將之暨定應執行刑部分撤銷，另為被告此部分無罪
    之判決。
七、被告所犯服用酒類，不能安全駕駛動力交通工具而駕駛罪部
    分，已經原審判決確定，爰不再論列。
據上論結，應依刑事訴訟法第369 條第1 項前段、第364 條、第
301 第1 項，判決如主文。
本案經檢察官張金塗到庭執行職務。
中    華    民    國    97    年    11    月    5     日
              刑事第一庭    審判長法  官  翁慶珍
                                  法  官  莊崑山
                                  法  官  徐美麗
以上正本證明與原本無異。
檢察官如不服本判決應於收受本判決後10日內向本院提出上訴書
狀，其未敘述上訴理由者，並得於提起上訴後10日內向本院補提
理由書狀（均須按他造當事人之人數附繕本）「切勿逕送上級法
院」。
被告不得上訴。
中    華    民    國    97    年    11    月    5     日
                                  書記官  賴梅琴


司法院資訊處製作；財團法人民間司法改革基金會備份。
